【裁判字號】    97,交聲,196
【裁判日期】    970730
【裁判案由】    違反道路交通管理處罰條例聲明異議
【裁判全文】
臺灣桃園地方法院交通事件裁定         97年度交聲字第196號
原處分機關  交通部公路總局新竹區監理所桃園監理站
異  議  人
即受處分人  甲○○
上列受處分人因違反道路交通管理處罰條例案件，對於交通部公
路總局新竹區監理所桃園監理站民國93年4月6日桃監裁罰字第裁
52-DT0000000號所為之處分，聲明異議，本院裁定如下：
    主  文
異議駁回。
    理  由
一、原舉發及處分意旨略以：異議人即受處分人甲○○所有之車
    號UJ-1855 號自小客車於於民國92年8 月17日下午4 時58分
    許在桃園縣龜山鄉○○○路停車後，有「在道路收費停車處
    所停車不依規定繳費」之違規行為，經桃園縣政府警察局依
    據修正前道路交通管理處罰條例第56條第1 項第11款以第DT
    0000000 號舉發違反道路交通管理事件通知單逕行舉發，異
    議人未於舉發通知單所載應到案期前繳納罰鍰，而經交通部
    公路總局新竹區監理所桃園監理站於93年4 月6 日以桃監裁
    罰字第裁52-DT0000000號裁決「一、罰鍰新臺幣（下同）1,
    200 元，罰鍰限於93年5 月6 日前繳納。二、上開罰鍰逾期
    不繳納之處分：（一）自94年5 月7 日起易處吊扣駕駛執照
    2 個月，並限於93年5 月21日前繳納。（二）93年5 月21日
    前未繳送駕駛執照者，自93年5 月22日起易處吊銷，並逕行
    註銷駕駛執照。（三）駕駛執照吊（註）銷後，自93 年5月
    22日起1 年內不得重新考領駕駛執照。」之處罰在案等語。
二、異議意旨略以：異議人不知有此交通違規單，所設戶籍雖於
    桃園，但當時居住於臺中，且其後亦將戶籍遷往台中；嗣後
    至監理站調閱資料才知罰單未繳，且駕照也被吊銷，另送達
    處所之簽收公司章不符，簽收之人亦非家屬等語。
三、按行為後法律或自治條例有變更者，適用行政機關最初裁處
    時之法律或自治條例。但裁處前之法律或自治條例有利於受
    處罰者，適用最有利於受處罰者之規定，94年2 月5 日制定
    公布、95年2 月5 日施行之行政罰法第5 條定有明文。揆諸
    上開條文之立法理由，明定法律或自治條例變更時之適用，
    係採「從新從輕」之處罰原則，而所謂「從新從輕」原則，
    就行政罰而言，即該行政罰之適法性，原則上以原處分作成
    時之法律狀態為判斷基準，而非以行政法院判決時之法律狀
    態為判斷基準（最高行政法院95年度判字第335 號判決意旨
    參照）。準此，行政罰之法律變更，係以行政機關（交通案
    件則為監理機關或裁決所）裁處時作為比較基準，蓋交通異
    議事件屬於司法救濟程序，而非主管機關職權作為，法院僅
    在審查原處分是否適法，尚無從以其後變更之新法認有利於
    當事人而加以變更。況如以法院裁定時作為行政罰法律變更
    之比較基準，則受行政機關相同裁罰之受處分人，將可能因
    其聲明異議與否，而異其處罰，自違反平等原則。
四、次按道路交通管理處罰條例前經立法院修正，相關條文於94
    年12月28日經總統修正公布，嗣經行政院以95年6月23日行
    政院院臺交字第0950087685號令發布修正條文除第29條之2
    、第31條、第31條之2、第32條之1、第42條、第73條、第82
    條至84條，自96年1月1日施行，其餘均自95年7月1日施行。
    查本件異議人行為及原處分機關裁決時，均在上開道路交通
    管理處罰條例修正施行之前，依前揭說明，本件應適用修正
    前之規定，尚無新舊法比較適用之問題，合先敘明。
五、按「汽車駕駛人停車時，有左列情形之一者，處新臺幣600
    元以上1,200元以下罰鍰：十一、在道路收費停車處所停車
    ，不依規定繳費者。」，修正前道路交通管理處罰條例第56
    條第1項第11款定有明文。經查：
（一）異議人甲○○所有之車號UJ-1855 號自小客車於於92 年8
      月17日下午4 時58分許在桃園縣龜山鄉○○○路停車後，
      有「在道路收費停車處所停車不依規定繳費」之違規行為
      ，經桃園縣政府警察局依據修正前道路交通管理處罰條例
      第56條第1 項第11款以第DT0000000 號舉發違反道路交通
      管理事件通知單逕行舉發，異議人未於舉發通知單所載應
      到案期前繳納罰鍰，而經交通部公路總局新竹區監理所桃
      園監理站以前揭裁決書處罰鍰1,200 元；然因異議人逾越
      期限未繳納罰鍰亦未繳送駕駛執照，而遭監理機關於93年
      5 月22日起易處吊銷並逕行註銷駕駛執照等節，有桃園縣
      政府警察局舉發交通案件違規案件查詢網列印資料、一次
      裁決查詢報表各一份（見本院卷第16、17頁）在卷可稽，
      異議人亦不否認上開違規行為，是上揭事實，洵可認定。
（二）異議人甲○○雖以前詞置辯，惟查：
      按行政程序法第73條第1 項規定，於應送達處所不獲會晤
      應受送達人時，得將文書付與有辨別事理能力之同居人、
      受雇人或應送達處所之接收郵件人員。查上開開裁決書業
      於93年4 月15日送達至異議人當時設籍所在之「桃園縣龜
      山鄉○○○路131 號」，由禾仲工程有限公司人員簽收無
      誤，此有卷附原處分機關所提出上開裁決書送達掛號郵件
      收件回執影本1 紙（見本院卷第18頁），經核與異議人之
      戶籍資料查詢結果相符（見本院卷第26、33、34頁），並
      經異議人於本院審理時供述在卷（見本院卷第37、38頁）
      足認異議人於上揭裁決書送達時，確係設籍上址無訛。準
      此，本件裁決書自已合法送達於異議人，要無疑義，尚難
      因收受之人嗣後未將該該裁決書轉交予異議人而認前開裁
      決書之送達不合法。
六、綜上所述，原處分機關自93年5 月22日起，易處吊銷並逕行
    註銷異議人駕駛執照之處分，尚無違誤，異議人前開辯解，
    要無可採。本件異議為無理由，應予駁回。
據上論斷，應依道路交通案件處理辦法第19條，裁定如主文。
中    華    民    國    97    年    7     月    30    日
                  交通法庭  法  官 吳為平
以上正本證明與原本無異。
如不服本裁定，應於送達後5日內，向本院提出抗告狀。
                            書記官  江惠婷
中    華    民    國    97    年    7     月    30    日


司法院資訊處製作；財團法人民間司法改革基金會備份。
